【裁判字號】    95,簡上,985
【裁判日期】    951013
【裁判案由】    贓物
【裁判全文】
臺灣高雄地方法院刑事判決             95年度簡上字第985號
上  訴  人
即  被  告  甲○○
上列上訴人因贓物案件，不服本院高雄簡易庭95年度簡字第2481
號中華民國95年6 月30日第一審刑事簡易判決（聲請簡易判決處
刑案號：臺灣高雄地方法院檢察署95年度偵字第1492號、94年度
偵字第27923 號），提起上訴，本院管轄之第二審合議庭判決如
下：
    主  文
上訴駁回。
    事  實
一、甲○○與丙○○係朋友關係。甲○○明知丙○○於民國94年
    10月底某日，在其高雄市左營區崇實新村106 號住處，所交
    付之行動電話1 支（NOKIA 牌、序號：000000000000000 ，
    為丙○○於不詳時、地竊取而來），係來路不明之贓物，竟
    仍基於寄藏贓物之概括犯意，受寄藏放於上址住處。復於同
    年11月29日20時許，亦明知丙○○在高雄市○○區○○路其
    工作處「星際寶貝遊藝場」，交付之行動電話1 支（PANASO
    NIC 牌；序號：000000000000000 ，為丙○○於不詳時、地
    竊取而來），係來路不明之贓物，猶承前寄藏贓物之概括犯
    意，受丙○○之寄託而藏放於上址住處。嗣於94年11月30日
    17時10分許，為警在高雄市左營區崇實新村106 號執行搜索
    查獲，始知上情。
二、案經高雄市政府警察局報請臺灣高雄地方法院檢察署檢察官
    偵查聲請簡易判決處刑。
    理  由
壹、證據能力部分：
  一、證人丙○○於95年3 月30日偵查中向檢察官所為之陳述，
      係以證人身分並經具結以擔保其陳述之真實性，其後亦未
      表示檢察官有何不當訊問之情形，且嗣於審判中到場作證
      ，已給予被告對質詰問之機會，並無顯不可信之情況，依
      刑事訴訟法第159 條之1 第2 項規定，自得作為證據。
  二、按證人、鑑定人依法應具結而未具結者，其證言或鑑定意
      見，不得作為證據，刑事訴訟法第158 條之3 定有明文。
      因證人、鑑定人未依法具結，無法擔保其證言係據實陳述
      或鑑定意見為公正誠實，若違反而未具結者，其證言或鑑
      定意見，不應使其具有證據能力。本件檢察官於偵查中未
      令證人丙○○於陳述前具結而為陳述，且查無依法不得令
      其具結之情形，是上開證人丙○○分別於94年12月1 日、
      95年2 月8 日於偵查中之證言，即無證據能力。
貳、實體方面：
一、訊據被告甲○○固坦承受丙○○託付，保管上開行動電話2
    支之事實，惟矢口否認有何寄藏贓物犯行，辯稱：丙○○確
    實在檢察官所述時間分別交付手機給我，丙○○說手機暫時
    放我這邊保管，那時丙○○身上有二、三支手機，放我這邊
    的手機比較大，帶出去不方便暫時託我保管。這二支手機我
    只是幫他保管，我都沒有使用，我有問他手機有沒有問題，
    丙○○說手機是他妹妹留下來的，我是在不知情的情形下幫
    他保管手機云云。惟查：
 (一) 前揭行動電話2 支均係丙○○於不詳時地竊取而得等情，
      業據證人丙○○於偵查中證訴綦詳，而此為攸關丙○○是
      否涉犯竊盜罪嫌，如非為事實，丙○○當不致自攬己罪，
      又此並為被告所不否認，足認前開行動電話確屬贓物無疑
      。
 (二) 被告雖辯稱其並不知丙○○託付之前開行動電話為贓物云
      云。然行動電話並非體積龐大之物，置放於自已居所或身
      邊，應無何不方便之處，衡情如非借予他人使用或來源可
      疑，欲避免遭警查獲，有何託付他人保管之必要。而依被
      告所述並未使用前揭行動電話，是行動電話既非被告向丙
      ○○借用，則被告對於丙○○為何要將行動電話託付保管
      ，當應有所疑問。又在現時社會犯罪形態之中，行動電話
      遭竊或遭搶之情事，多有常見，應為社會上一般常人所週
      知之事實，被告既自有竊盜案前科之丙○○處取得上開行
      動電話，對於上開行動電話之來源理應特別詢問清楚，以
      避免收受贓物；況被告一再稱：伊當初有問丙○○手機有
      沒有問題，是丙○○說手機絕對沒有問題之辯解，適足以
      證明被告受丙○○所託保管上開行動電話時心中已有來源
      不明之疑慮。又證人丙○○於本院結證稱：「渠那段時間
      很缺錢，沒飯吃，常去找被告」，被告亦於偵查時供述證
      人丙○○因沒錢吃飯所以常常去找伊，因為伊是餐飲部的
      等語，參諸行動電話為具有一定財產價值之物，縱為舊機
      ，亦有中古市場可流通，衡情如非來源有問題，脫手不易
      ，證人丙○○既有多餘不用之行動電話，為何寧缺錢亦不
      出售，而要大費周章託被告保管，更足以令人懷疑該行動
      電話之來源，衡諸一般社會通常經驗，益徵該行動電話必
      屬來路不明之贓物，是被告對於上開行動電話係屬贓物，
      自應有所認識。
（三）綜上，依一般人情之常，被告於上揭時地自丙○○處取得
      上開行動電話並為之保管時，對之應有屬來路不明贓物之
      認識，至為顯然。被告上開所辯及證人丙○○於偵查及本
      院審理時證述被告不知情行動電話為贓物之詞，顯係被告
      事後卸責之詞及丙○○迴護被告之詞，均不足採信。被告
      犯行已臻明確，應予依法論科。
二、按刑法於94年1 月7 日修正、94年2 月2 日公布，並於95年
    7 月1 日施行，而行為後法律有變更者，適用行為時之法律
    。但行為後之法律有利於行為人者，適用最有利於行為人之
    法律，刑法第2 條第1 項定有明文。
（一）刑法第349條之法定刑，已因新增刑法施行法第1條之1 規
      定，中華民國94年1月7日刑法修正施行後，刑法分則編所
      定罰金之貨幣單位為新臺幣；94年1月7日刑法修正時，刑
      法分則編未修正之條文定有罰金者，自94年1月7日刑法修
      正後，就其所定數額提高為30倍，但72年6月26日至94年1
      月7日新增或修正之條文，就其所定數額提高為3倍。又刑
      法第33條關於罰金數額之規定，由銀元1 元以上，修正為
      新台幣1 千元以上。修正後有關法定刑罰金數額之規定，
      並無利於修正前之規定。
（二）被告行為後，刑法第56條連續犯之規定，業經刪除，被告
      所犯數罪應依修正後之數罪併罰之規定分論併罰，此刪除
      雖非犯罪構成要件之變更，但顯已影響行為人刑罰之法律
      效果，自屬法律有變更，仍應比較新舊法之規定。是比較
      結果，修正後之規定並非較有利於被告。（最高法院95年
      第8 次刑事庭會議決議參照）。
（三）又被告行為後刑法第41條易科罰金規定已修正，罰金罰鍰
      提高標準條例第2 條業已修正刪除，並均自95年7月1日生
      效。觀諸95年7月1日以前，易科罰金折算標準至多以新臺
      幣900元折算1日，而依新修正之刑法第41條，則規定易科
      罰金折算標準至少以新臺幣1000元折算1 日，茲比較修正
      前後之易科罰金折算標準，以95年7月1日修正公布施行前
      之規定，較屬有利。
（四）綜上各修正內容，比較刑法修正前後規定結果，修正後之
      刑法規定未較修正前規定有利於被告，乃依修正前規定論
      處。
三、核被告所為，係犯修正前刑法第349 條第2 項之寄藏贓物罪
    。聲請人誤認被告係犯收受贓物罪，容屬誤會，惟基本犯罪
    事實相同，並經本院依職權告知被告變更起訴法條之可能，
    本院自得變更起訴法條加以審理。其前後2 次寄藏贓物犯行
    ，時間緊接，手法相同，觸犯構成要件相同之罪名，顯然基
    於概括犯意反覆實施者，應依修正前刑法第56條之連續犯規
    定論以一罪，並加重其刑。原審以被告犯罪事證明確，援引
    刑事訴訟法第449 條第1 項前段、第3 項、第300 條、第45
    4 條第2 項，修正前刑法第56條、第349 條第2 項、第41條
    第1 項前段，罰金罰鍰提高標準條例第1 條前段、修正前罰
    金罰鍰提高標準條例第2 條之規定，並審酌被告明知該等手
    機來源不明，卻仍為之保管，造成被害人不易追回失物，且
    犯後飾詞否認犯行，行為多有所不當，復衡諸被告所寄藏贓
    物之數量、價值、時間長短及所造成之危害等一切情狀，量
    處被告拘役59日，並諭知易科罰金之折算標準。核其認事用
    法，均無不當，量刑亦稱妥適。被告猶執前詞否認犯罪，據
    以提起上訴，指摘原判決不當，為無理由，應予駁回。
四、末按刑法修正後，係以適用行為時之法律為原則。原判決雖
    未及比較適用，然本件上訴本院合議庭後，經比較新舊法之
    結果，行為後之法律即新法並非較有利於行為人，而仍應適
    用行為時之法律規定，已如前述。從而，原判決適用行為時
    之法律，即無不當，自不構成撤銷改判之事由，併此敘明。
據上論斷，應依刑事訴訟法第455 條之1 第3 項、第368 條，判
決如主文。
本案經檢察官乙○○到庭執行職務。
中    華    民    國    95    年    10    月    13    日
                  刑事第四庭    審判長法  官  郭玫利
                                      法  官  陳振嘉
                                      法  官  林意芳
以上正本證明與原本無異。
不得上訴。
中    華    民    國    95    年    10    月    13    日
                                      書記官  曾秀鳳


司法院資訊處製作；財團法人民間司法改革基金會備份。
